臺灣高等法院高雄分院刑事裁定　　　　　96年度交抗字第70號
抗告人即
受處分人　　甲○○
上列抗告人因違反道路交通管理處罰條例聲明異議案件，不服臺
灣高雄地方法院中華民國96年3 月20日裁定（96年度交聲字第30
號），提起抗告，本院裁定如下：
    主  文
原裁定撤銷。
原處分關於罰鍰新台幣肆萬玖仟伍佰元部分撤銷。
    理  由
一、本件抗告意旨略以：抗告人即受處分人甲○○業經臺灣高雄
    地方法院檢察署檢察官命受處分人向財團法人犯罪被害人保
    護協會高雄分會支付新臺幣（下同）2 萬元，並於96年1 月
    繳納完畢，如再處以本件罰鍰，即有違「一事不二罰」之規
    定等語。
二、查受處分人甲○○於民國95年9 月3 日凌晨零時30分許，在
    高雄市前鎮區○○○路地下道，酒後駕駛車牌號碼ZU－1690
    號自用小客車，經警到場處理，測得其酒後吐氣所含酒精濃
    度達每公升0.61毫克，而觸犯刑法第185 條之3 部分，業經
    臺灣高雄地方法院檢察署檢察官於95年10月14日以95年度偵
    字第25416 號為緩起訴處分，緩起訴期間為1 年，並命受處
    分人應書立悔過書及向財團法人犯罪被害人保護協會臺灣高
    雄分會支付2 萬元，並經再議駁回確定，受處分人亦已於96
    年1 月8 日履行緩起訴所定之條件，有臺灣高等法院被告前
    案紀錄表、緩起訴處分書及第一商業銀行存款存根聯在卷可
    憑。
三、按94年2 月5 日公布、95年2 月5 日施行之行政罰法第26條
    規定「一行為同時觸犯刑事法律及違反行政法上義務規定者
    ，依刑事法律處罰之。但其行為應處以其他種類行政罰或得
    沒入之物而未經法院宣告沒收者，亦得裁處之。前項行為如
    經不起訴處分或為無罪、免訴、不受理、不付審理之裁判確
    定者，得依違反行政法上義務規定裁處之。」此即所謂「一
    事不二罰」原則。又被告所犯為死刑、無期徒刑或最輕本刑
    3 年以上有期徒刑以外之罪，檢察官參酌刑法第57條所列事
    項及公共利益之維護，認以「緩起訴」為適當者，得定1 年
    以上3 年以下之緩起訴期間為緩起訴處分，其期間自緩起訴
    處分確定之日起算；惟因被告於緩起訴期間內，有下列情形
    之一者，檢察官得依職權或依告訴人之聲請撤銷原處分，繼
    續偵查或起訴：(一)於期間內故意更犯有期徒刑以上刑之罪，
    經檢察官提起公訴者；(二)緩起訴前，因故意犯他罪，而在緩
    起訴期間內受有期徒刑以上刑之宣告者；(三)違背第253 條之
    2 第1 項各款之應遵守或履行事項者；刑事訴訟法第253 條
    之1 第1 項、第253 條之3 第1 項分別定有明文。準此，被
    告經檢察官為「緩起訴」處分者，於「緩起訴」之猶豫期間
    內，其最後是否會被檢察官提起公訴，猶懸而未定，意即「
    緩起訴」處分於猶豫期間內並不具有實質之確定力（最高法
    院94年台非字第215 號判例參照）。而行政罰法第26條第2
    項規定經不起訴處分或為無罪、免訴、不受理、不付審理之
    裁判「確定」者，始得依違反行政法上義務規定裁處之規定
    ，亦即於緩起訴期間內即猶豫期間期滿前，該緩起訴處分既
    仍有被撤銷之可能，此時原處分機關若依法為行政裁決，將
    使受處分人有同時遭受行政處罰及刑事訴追之危險，顯與行
    政罰法第26條規定之立法意旨相違背，應認不得為之，始符
    其意旨。
四、本件受處分人甲○○酒後駕車經測試檢定超過規定標準之行
    為，係一行為同時觸犯刑事法律及違反行政法上義務規定，
    受處分人酒後駕車之行為，觸犯刑法第185 條之3 之刑事責
    任部分，業經緩起訴處分確定，其緩起訴期間為1 年（至96
    年12月12日期滿），其條件受處分人甲○○已履行完畢已如
    上述，則本件既仍在緩起訴期間內，原處分機關除依行政罰
    法第26條第1 項但書得處以其他種類行政罰外，應不得逕予
    裁處罰鍰之處罰。原處分機關於96年1 月8 日所為之裁決，
    除對受處分人為吊扣駕駛執照1 年之處罰外，亦併對受處分
    人為罰鍰49,500元之處罰，上述罰鍰部分，即有未洽，原裁
    定未予詳察，而駁回受處分人之異議，即有未洽，應由本院
    將原裁定撤銷，並將原處分關於罰鍰部分撤銷。
五、據上論結，應依道路交通案件處理辦法第26條，刑事訴訟法
    第413 條，裁定如主文。
中　　華　　民　　國　　96　　年　　5 　　月　　28　　日
                  刑事第三庭    審判長法  官  周賢銳
                                      法  官  謝宏宗
                                      法  官  黃仁松
以上正本證明與原本無異。
本裁定不得再抗告。
中　　華　　民　　國　　96　　年　　5 　　月　　28　　日
　　　　　　　　　　　　　　　　　　　書記官  馬蕙梅
